臺灣臺南地方法院刑事判決　　　　　　　　　　　　　九十一年度交訴字第六二號
　　公　訴　人　臺灣台南地方法院檢察署檢察官
　　被　　　告　甲○○
右列被告因過失致死等案件，經檢察官提起公訴（九十年度偵字第一二三四○號），
本院判決如左：
    主  文
甲○○服用酒類，不能安全駕駛動力交通工具而駕駛，處拘役伍拾日，如易科罰金，
以參佰元折算壹日；又因過失致人於死，處有期徒刑陸月，如易科罰金，以參佰元折
算壹日。均緩刑貳年。
    事  實
一、甲○○於民國九十年十月十日上午，在台南市○○路，飲用啤酒後，已達不能安
    全駕駛動力交通工具之程度，原應注意飲酒後，吐氣所含酒精濃度超過每公升０
    ‧二五毫克以上者，將為酒力所困，辨識力、注意力、反應力均不如常，依規定
    不得駕車，竟仍於同日上午五時十五分許，駕駛車牌號碼Ｙ八－九○六六號自用
    小客車，沿台南縣永康市○○路內側車道，由西往東方向行駛，途經上開路段六
    八五號前時，因酒後、注意力、反應力、操控能力均變差及理應注意汽車行駛時
    ，駕駛人應注意車前狀況，並隨時採取必要之安全措施與在快慢車道間變換車道
    時，應注意安全距離之規定。而依當時天候晴、日間自然光線充足雖為夜間然有
    車燈可供照明、柏油路面、路面乾燥、無缺陷、道路上未有任何障礙物、視距復
    屬良好等情形以觀，客觀上亦無不能注意之情事，其竟疏於注意車前狀況，貿然
    變換車道至外側車道時未注意安全距離。適同一時地徐進財騎乘腳踏車，沿前開
    路段同向在前行駛，亦應注意慢車在夜間行車，應燃亮燈光之規定，而依當時之
    情形，又無不能注意之情事，竟亦疏於注意，未點亮車燈，仍貿然於道路上行走
    。由於雙方皆有上述過失，避剎皆已不及，甲○○之小客車於變道至外側車道時
    ，小客車之左前方保險桿處撞及徐進財腳踏車之後方車輪處。徐進財因之受有「
    顱內出血」等傷害。徐進財經送醫急救後，仍因傷重延至九十年十月十日九時七
    分許不治死亡；而甲○○經警當場測得之吐氣酒精濃度，則高達每公升零點五七
    毫克，確已達於不能安全駕駛車輛之程度。
二、案經臺灣臺南地方法院檢察署檢察官自動檢舉偵查起訴。
    理  由
一、右述犯罪事實，業據被告甲○○於警訊時及偵審中坦承不諱，並有台南縣警察局
    道路交通事故調查報告表、吐氣酒精濃度測試記錄表、刑法第一百八十五條之三
    案件測試觀察記錄表各一份，以及現場蒐證照片八張附卷可證。而被害人徐進財
    因本件車禍死亡，經臺灣臺南地方法院檢察署檢察官督同檢驗員相驗屬實，並製
    有勘驗筆錄、驗斷書及相驗屍體證明書各一份存卷可考。
二、按汽車行駛時，駕駛人應注意車前狀況，並隨時採取必要之安全措施；在快慢車
    道間變換車道時，應注意安全距離，道路交通安全規則第九十四條第三項、第九
    十七條第五款，分別定有明文。本件被告甲○○駕車於道路上行駛，本應注意上
    開道路交通安全規則，而案發當時，天候晴、雖為夜間然有車燈可供照明、柏油
    路面、路面乾燥、無缺陷、道路上未有任何障礙物、視距復屬良好等情形以觀，
    復有台南縣警察局道路交通事故調查報告表載明可考，據此判斷，客觀上亦無不
    能注意之情事，其竟疏於注意車前狀況及安全距離，貿然變換車道行駛，致與被
    害人所騎乘之腳踏車相撞，是被告之駕駛行為，顯有過失。
三、次按慢車在夜間行車，應燃亮燈光，道路交通安全規則第一百二十八條，亦有明
    文。經查：本件被害人夜間於道路上騎乘腳踏車，本應點亮車燈卻未點燃，有肇
    事現場蒐證照片可稽，以致被告因視線不明而肇事，足認被害人亦有過失。
四、本件被害人騎乘腳踏車，行經上述路段，未點亮車燈，亦有過失，已如前述，本
    院認為，被害人未點亮車燈之疏失較輕，係本件車禍之肇事次因，被告疏未注意
    車前狀況，變換車道未注意安全距離，過失責任較重，係本件肇事之主因。而被
    告之前述過失，既與告訴人之過失，併合而為本件車禍肇事之原因，故告訴人之
    過失或可供做量刑時之斟酌，但被告之刑責則不能因此相扺而獲得免除。
五、末查，本件被害人係因此次車禍而受有如事實欄所載之死亡，故被告之過失駕車
    行為，與被害人所受之死亡結果間，復具有相當因果關係，是本件事證已甚明確
    ，被告過失致死之犯行堪予認定。
六、按酒精使用後對人體之影響，除造成自主神經系統亢奮，與認知功能之暫時性缺
    損外，與駕駛能力有關者，為對於移動景物的追蹤能力、經強光照射後恢復視力
    ，及監視四周的注意力等，而此三種能力在夜間駕車尤其重要，許多人飲酒後因
    沒有可自覺的生理反應，以致腦部功能已缺損而仍不自知照常開車，此乃許多酒
    後駕車造成意外事故之主因之一（台北醫學院附設醫院精神科蔡尚穎主任論文「
    酒精對人體生理與行為之影響」參照），亦為刑法修正增訂第一百八十五條之三
    之立法理由。次按，許多研究指出呼氣酒精濃度達每公升０．二五毫克以上或血
    液中酒精濃度達０．０五﹪（五０mg/dl）以上，將使其複雜技巧障礙、駕駛能
    力變壞肇事率比未飲酒時高二倍（參見司法院第四十五、第四十六期司法業務研
    究會研究專輯刑事法律專題研究（十七）第三０七頁，中央警察大學交通學系暨
    交通管理研究所蔡中志——對飲酒不能安全駕駛之執法研究）。再者，道路交通
    安全規則第一百十四條第二款規定，汽車駕駛人飲酒後吐氣所含酒精成份（即濃
    度）超過每公升０．二五毫克以上者，不得駕車，即是基於酒精對人體中樞神經
    系統有麻醉作用，為維護安全駕駛，而為之禁止規定。另刑法第一百八十五條之
    三所稱服用酒類或其他相類之物，不能安全駕駛動力交通工具之公共危險條款，
    則屬抽像危險犯之規定，此種抽象危險犯係伴隨飲酒過量駕車之行為而當然成立
    。換言之，只需客觀上有此種行為出現，危險即視為存在，是否果真肇事，並不
    影響公共危險罪責之成立，然如確實因之駕車肇事，其刑責之明顯性，自更不待
    言。又參考德國、美國之認定標準，對於酒精濃度呼氣已達每公升０．五五毫克
    或血液濃度達０．一一％以上，肇事率為一般正常人之十倍，認為已達「不能安
    全駕駛」之標準；至於上揭數值以下之行為，如輔以其他客觀事實得作為「不能
    安全駕駛」之判斷，亦認為應依刑法第一百八十五條之三之規定移送法辦處以刑
    罰，此有法務部八十八年五月十八日法八八檢字第００一六六九號函可資參照。
七、另查，被告於上述時、地，酒後駕車肇事之事實，除據其供認屬實外，被告駕車
    肇事後，經警測得其吐氣之酒精濃度尚達每公升零點五七毫克，亦有吐氣酒精濃
    度測試報告表一紙在卷可按，超過法務部所定之每公升０．五五毫克之標準，參
    照右開說明可知，被告縱有優越之駕駛技巧可閃避道路之障礙，然有酒後駕駛能
    力降低之情形，而依前述道路交通安全規則之規定本不得駕車，被告竟無視上開
    規定，猶駕車外出，嗣後並因酒後行車不穩及疏未注意車前狀況，致擦撞被害人
    ，足證被告當時之注意力已無法集中，飲酒後確已影響其判斷力及肢體協調能力
    ，故被告駕車當時，業已陷於不能安全駕駛之程度甚明。
八、核被告甲○○所為，係犯刑法第二百七十六條第一項之普通過失致死罪，及同法
    第一百八十五條之三之酒醉駕車罪。公訴意旨認被告過失致死部分應依刑法第二
    百七十六條第二項之業務過失致死罪處斷，尚有未洽，惟起訴事實相同，爰依法
    變更起訴條，併予敘明。又被告所犯過失致人於死罪，係酒醉駕車肇事因而致人
    死亡，且依法應負刑事責任，故應依道路交通管理處罰條例第八十六條第一項之
    規定，加重其刑。而被告所犯前述二罪間，構成要件不同，行為互殊，應予分論
    併罰。本院審酌被告犯罪之動機、目的，其生活狀況、品行、智識程度、本件犯
    罪所生之危險、損害，與其過失程度，以及其駕車肇事後，經警當場測得之吐氣
    酒精濃度，仍達每公升零點五七毫克，然被告犯罪後業已坦承不諱，並即與被害
    人之家屬，就民事賠償問題達成和解，亦有台南縣永康市調解委員會調解筆錄一
    紙在卷可憑。被害人之疏失行為，係本件車禍之肇事次因，而被告之駕駛行為，
    則為本件車禍之肇事主因。及被告犯後已坦承犯行，顯見其犯後態度尚稱良好等
    一切情狀，分別量處如主文所示之刑及易科罰金之折算標準，以資懲儆。又被告
    前未曾受有期徒刑以上刑之宣告，復有臺灣高等法院被告全國前案紀錄表一紙在
    卷可按，其經此教訓，當知謹慎，信無再犯之虞，本院認所宣告之刑，以暫不執
    行為適當，併諭知緩刑二年，以勵自新。
據上論斷，應依刑事訴訟法第二百九十九條第一項前段、第三百條，道路交通管理處
罰條例第八十六條第一項，刑法第一百八十五條之三、第二百七十六條第一項、第四
十一條第一項前段、第七十四條第一款，罰金罰鍰提高標準條例第一條前段、第二條
，判決如主文。
中      華      民      國      九十一      年    六      月    二十七  日
                                臺灣臺南地方法院交通法庭
                                    法  官  蔡  直  青
右正本證明與原本無異。
如不服本判決，應於判決送達後十日內向本院提出上訴狀( 應附繕本 )。
                                    書記官  孫  鈴  堯
中      華      民      國      九十一      年    七      月      一    日
附錄本案論罪科刑法條全文：
中華民國刑法第一百八十五條之三
服用毒品、麻醉藥品、酒類或其他相類之物，不能安全駕駛動力交通工具而駕駛者，
處一年以下有期徒刑、拘役或三萬元以下罰金。
中華民國刑法第二百七十六條第一項
 (普通過失致死罪)
因過失致人於死者，處二年以下有期徒刑、拘役或二千元以下罰金。
